【裁判字號】    98,上訴,1946
【裁判日期】    990408
【裁判案由】    強盜等
【裁判全文】
臺灣高等法院刑事判決                98年度上訴字第1946號
上  訴  人  臺灣臺北地方法院檢察署檢察官
被      告  乙○○
            甲○○
共      同
選任辯護人  葉智幄律師
            劉佳強律師
上列上訴人因被告強盜等案件，不服臺灣臺北地方法院97年度訴
字第723號，中華民國98年4月17日第一審判決（起訴案號：臺灣
臺北地方法院檢察署97年度偵字第5830、5831、5834號），提起
上訴，本院判決如下：
    主  文
原判決撤銷。
乙○○共同意圖為自己不法之所有，攜帶兇器，以強暴、脅迫至
使不能抗拒，而取他人之物，處有期徒刑柒年貳月。兇器刀子乙
把沒收。又共同證人於執行審判職務之公署審判時，於案情有重
要關係之事項，供前具結，而為虛偽陳述，處有期徒刑拾月，減
為有期徒刑伍月。應執行有期徒刑柒年陸月，兇器刀子乙把沒收
。
甲○○共同證人於執行審判職務之公署審判時，於案情有重要關
係之事項，供前具結，而為虛偽陳述，處有期徒刑捌月。
    事  實
一、乙○○與甲○○（所涉強盜罪部分經國防部高等軍事法院以
    95年度法仁字第13號判處有期徒刑3年8月確定）係兄弟關係
    ，竟共同基於意圖為自己不法所有之犯意聯絡，於民國（下
    同）92年12月23日20時15分許，在臺北市大安區○○○路○
    段64號地下1樓「戰略高手」網路咖啡店，以鄭為勻砸渠等
    朋友之場子，要與之談判為由，由甲○○強行勒住鄭為勻之
    脖子，強押至上揭網咖門口，並自其外套內取出客觀上可供
    作凶器使用之刀子一把，向鄭為勻恫稱：「是不是你砸場子
    ，如果是就把你殺了」等語，使鄭為勻不能抗拒，乙○○則
    在網咖中取走鄭為勻置於電腦桌上之NOKIA7250型行動電話
    （手機序號：000000000000000號，內含遠傳電信000000000
    0號SIM卡一張）及皮夾一只（內有現金新台幣1千1百元、上
    課證、健保卡等物）得手。嗣經鄭為勻報警，經警依電話通
    聯紀錄查出鄭為勻遭強盜之電話曾遭使用，循線於93年5月
    11 日8時許，持搜索票至乙○○及甲○○之住處搜索，乙○○即向到場之員警承認與丁○○（涉嫌強盜罪嫌部分，業經
    無罪判決確定）共同為上開強盜犯行，後經甲○○到案表示
    該強盜案係其與丁○○所為，與乙○○無關，乙○○亦隨之
    改稱並未涉案，致丁○○因而經台灣台北地方法院檢察署以
    93 年度偵緝字第1680號提起公訴，乙○○及甲○○2人在本
    院94年度上訴字第3699號丁○○涉嫌強盜案件審理中，另行
    基於共同犯意聯絡，明知丁○○於案發當日並未與甲○○至
    戰略高手店，亦無參與強盜鄭為勻之財物，且丁○○亦未交
    付1千1百元予甲○○，丁○○當日亦無向甲○○借用行動電
    話，0000000000號行動電話亦非丁○○所持用，及00000000
    00號行動電話係乙○○使用等事實，乙○○在該案於95年7
    月11日、95年9月12日審理時，甲○○則在該案於95年5月30
    日、95年7月11日、96年7月3日審理時，經告之得拒絕證言
    及偽證之處罰後，對上開於丁○○涉嫌強盜案件有重要關係
    之事項，於供前具結，為如附表所述不實之證述（詳細內容
    如附表所示）。
二、案經台灣台北地方法院檢察署檢察官自動簽分、本院函送及
    丁○○告發偵辦。
    理  由
一、按不起訴處分已確定或緩起訴處分期滿未經撤銷者，非有左
    列情形之一，不得對於同一案件再行起訴：（1）發現新事
    實或新證據者。（2）有第420條第1項第1款、第2款、第4款
    或第5款所定得為再審原因之情形者，刑事訴訟法第260條定
    有明文。經查，本件被告乙○○所涉本案強盜之同一案件，
    前經台灣台北地方法院檢察署於93年9月16日以93年度偵字
    第13625號不起訴處分確定（見偵查卷第96、97頁），惟查
    ，本案嗣於本院94年度上訴字第3699案件審理中經傳喚證人
    黃竹君、戊○○到庭作證，所為證述內容，足為不利於被告
    乙○○之認定，因屬於不起訴處分確定後，發現新證據而得
    再行起訴之情形，應無起訴不合法之問題。
二、證據能力部分：
（一）證人謝宗基、戊○○、黃竹君、彭文祥、丙○○各於另案
      （即本院94年度上訴字第3699號案件）審判中之陳述，均
      係於審判外向法官所為之陳述，依刑事訴訟法第159條之1
      第1項規定，得為證據。至辯護人以大法官會議第582解釋
      意旨稱上開證人證述未經反對詰問，無證據能力云云。查
      ，釋字第582解釋是針對共同被告於其他共同被告案件之
      證人適格，與本件情形不同；證人謝宗基、戊○○、黃竹
      君、彭文祥、丙○○於本院另案向法官所為之陳述，因係
      其任意陳述，信用性已受確定保障之情況下所為，是上開
      被告以外之人於審判外向法官所為之陳述，即有證據能力
      。
（二）按被告之自白，非出於強暴、脅迫、利誘、詐欺、疲勞訊
      問、違法羈押或其他不正之方法，且與事實相符者，得為
      證據，刑事訴訟法第156條，被告乙○○於警詢所述其本
      身有參與上開強盜犯行部分之自白（不利於丁○○部分除
      外），被告及其辯護人並未釋明其自白有何出於強暴、脅
      迫、利誘、詐欺、疲勞訊問、違法羈押或其他不正之方法
      ，且與事實相符（詳後述），應認為有證據能力。
（三）刑事訴訟法第158條之3規定：「證人、鑑定人依法應具結
      而未具結者，其證言或鑑定意見，不得作為證據。」所謂
      「依法應具結而未具結者」，係指檢察官或法官依刑事訴
      訟法第175條之規定，以證人身分傳喚被告以外之人（證
      人、告發人、告訴人、被害人、共犯或共同被告）到庭作
      證，或雖非以證人身分傳喚到庭，而於訊問調查過程中，
      轉換為證人身分為調查時，此時其等供述之身分為證人，
      則檢察官、法官自應依本法第186條有關具結之規定，命
      證人供前或供後具結，其陳述始符合第158條之3之規定，
      而有證據能力。若檢察官或法官非以證人身分傳喚而以告
      發人、告訴人、被害人或共犯、共同被告身分傳喚到庭為
      訊問時（例如刑事訴訟法第71條、第219條之6第2項、第
      236條之1第1項、第248條之1、第271條第2項、第271條之
      1第1項），其身分既非證人，即與「依法應具結」之要件
      不合，縱未命其具結，純屬檢察官或法官調查證據職權之
      適法行使，當無違法可言。而前揭不論係本案或他案在檢
      察官面前作成未經具結之陳述筆錄，係屬被告以外之人於
      偵查中向檢察官所為之陳述，本質上屬於傳聞證據，基於
      保障被告在憲法上之基本訴訟權，除該被告以外之人死亡
      、身心障礙致記憶喪失或無法陳述、滯留國外或所在不明
      而無法傳喚或傳喚不到、或到庭後拒絕陳述等情形外，如
      已經法院傳喚到庭具結而為陳述，並經被告之反對詰問，
      前揭非以證人身分而在檢察官面前未經具結之陳述筆錄，
      除顯有不可信之情況者外，得為證據，最高法院96年度台
      上字第3527號判決要旨參照。查，同案被告甲○○於93年
      12月29日在軍事檢察官偵訊時之供證，軍事檢察官係以告
      被告身分傳喚為訊問，因其等身分既非證人，自無「依法
      應具結」之問題，是其等前揭非以證人身分而在檢察官面
      前未經具結之陳述，因無公務員違背法定程序、違法取供
      等顯有不可信之情況，自得為本案之證據。
（四）復按刑事訴訟法第159條之4規定，除前三條之情形外，下
      列文書亦得為證據：(一)除顯有不可信之情況外，公務員
      職務上製作之紀錄文書、證明文書。(二)除顯有不可信之
      情況外，從事業務之人於業務上或通常業務過程所須製作
      之紀錄文書、證明文書。(三)除前二款之情形外，其他於
      可信之特別情況下所製作之文書。查卷附行動電話通聯記
      錄，乃從事通訊業務之業者，於通常業務過程所製作之文
      書，依刑事訴訟法第159條之4第2款規定，亦得為本案之
      證據。
（五）本院下列所引用其餘卷內之文書證據及物證，並無證據證
      明係公務員違背法定程序所取得，檢察官、被告、辯護人
      等於本院亦均未主張排除下列文書證據及物證之證據能力
      ，且迄本院言詞辯論終結前均未表示異議，本院審酌前揭
      文書證據及物證並非公務員違背法定程序所取得，亦無刑
      事訴訟法第159條之4顯有不可信之情況，故下列文書及物
      證應均有證據能力。
貳、實體方面：
三、訊據被告乙○○否認有何加重強盜及偽證之犯行、被告甲○○則否認有偽證之犯行，被告乙○○辯稱：伊並無犯本件加
    重強盜罪及伊所陳述均為真實，並無偽證等語，被告甲○○
    則辯稱：伊所陳述均為實在並無偽證等語。被告辯護人於原
    審為被告具狀辯稱：被告乙○○於93年5月11日所做筆錄，
    係為維護即將入伍之胞弟甲○○，且被告乙○○之身高比甲○○矮，牙齒亦與胞弟不同，顯與被害人所稱不符，可知非
    共犯；通聯記錄僅可證明通話時點，並無法證明被告有強盜
    行為；被告乙○○於當日將0000000000號手機借予甲○○使
    用，而多次以0000000000聯繫甲○○討論返還手機之事；被
    告甲○○之強制行為並未取得被害人財物，乙○○竊取被害
    人之財物並無與甲○○有犯意聯絡，二人非強盜之共同正犯
    云云。經查：
（一）關於被告乙○○共同強盜部分：
  １、證人即被害人（以下均稱被害人）鄭為勻固先後於93年12
      月15日檢察官偵查中，94年9月22日本院另案原審審理中
      ，95年5月2日本院94年度上訴字第3699號另案審理（下稱
      本院另案第3699號）中均當庭指認被告丁○○係於上開時
      地對其行搶，拿走其行動電話與皮包之人，有筆錄可按（
      見93年偵緝字第1680號卷第16、17頁，另案原審卷第77、
      78頁，本院另案第3699號一卷第106頁）。惟被害人於本
      院另案第3699號審理時具結證稱：「因為我只被搶一次，
      所以我印象很深刻，在警局我也指認過口卡，每個人輪廓
      都差很多，所以我記得清楚」；「（案發後一年於偵查中
      指認被告係）第一次指認（警局）口卡因為照片與丁○○
      本人很像，所以才指認」；「地院指認後，我以為已經結
      束了，上次開庭（本院另案95年5月2日審理庭）我是根據
      以前的指認，我沒有思考」等語（見本院另案第3699號一
      卷第106頁第12至16行，本院另案第3699號二卷第158頁、
      159頁）。足見被害人於檢察官偵查中，另案原審及本院
      另案審理時當庭指認丁○○涉案係緣自於在警局指認丁○○之口卡或前科照片產生之印象。
  ２、被害人鄭為勻係於93年5月1日因承辦本案刑警藉由其被搶
      序號000000000000000號行動電話使用情形，透過通聯紀
      錄查獲乙○○涉案，經被害人指認乙○○口卡確認身分後
      ，5月11日聲請搜索票搜索並訊問乙○○坦承犯行，並供
      出丁○○共同犯罪，乃於93年5月13日提供丁○○之口卡
      及前科照片予被害人指認等情，已據證人即承辦本案之刑
      警謝宗基於本院另案審理中證述綦詳，並有警訊筆錄、搜
      索扣押筆錄可稽（見本院另案第3699號一卷第266頁正反
      面，本院另案第3699號三卷第259頁正反面，93年偵字第
      13625 號卷第14至16頁、第29至31頁、第36頁）。核被害
      人於93年5月13日於警局指認丁○○照片，距92年12月23
      日案發日已有5個多月之久，被害人之記憶力對於搶嫌留
      存印象深刻程度是否仍達能予確信之程度，不無疑慮。況
      據被害人於本院另案第3699號案件95年9月12日二度傳喚
      證述其指認丁○○之口卡過程時具結證稱：「因為我覺得
      照片很像，警察有拿很多口卡給我看，警察有說這個有可
      能，這個不可能，警察那時候有引導我指認」等語（見本
      院另案第3699號二卷第158頁反面倒數第5至9行）。足證
      被害人指認丁○○時，已受警察誘導影響，其因之而指認
      丁○○為共犯之結果，顯有可議。是證人鄭為云雖於本案
      原審復到庭證稱:我可以很明白確定乙○○不是拿走皮包
      那個人等語，與其在本院另案審理時之上開陳述又不相同
      ，而從甲○○之國防部判決書記載，被害人嗣後有與甲○○和解（見國防部軍事判決第6頁倒數第3行），則恐有因
      和解而迴護被告之疑慮，仍難為有利於被告乙○○之認定
      。
  ３、證人謝宗基於本院另案審理時詳述本案之查獲經過稱：「
      本案是被害人鄭為勻0000000000的手機被搶，我們調出他
      的手機序號000000000000000，我們發現這個手機序號於
      案發後40分鐘，即20點54分，被植入0000000000SIM卡使
      用，我們去查這個卡的申請人是羅欣詠，我們也有去調00
      00000000的通聯紀錄，發現0000000000電話與0000000000
      號電話於案發前有密集通話，我們看雙向通聯紀錄發現基
      地台的發射位置都是在一起，包含案發的時間也是在現場
      附近有通聯之紀錄，所以我們研判這二個手機門號的使用
      人應該是共犯。0000000000我們查到是乙○○的號碼，我
      們就依照通聯紀錄去查，因為這隻手機有打回乙○○家裡
     （三重市○○街132號3樓），我們就研判這隻手機應該是
      乙○○住址的這戶的人在使用的，0000000000經查為乙○○手機的地址，這個住址與乙○○的戶籍地同，所以我們
      確定0000000000是乙○○地址的人在使用，且我們也有去
      測基地台的位置發現與乙○○的住址慈愛街132號3樓相同
      位置。這樣我們才發現乙○○。我們調口卡給被害人鄭為
      勻指認，鄭為勻就指乙○○是拿刀恐嚇他勒他脖子的人。
      指認完後被告（指乙○○）還沒有發現，我們去搜索乙○○家後，也有去羅欣詠家搜索，當時乙○○有承認000000
      0000這隻電話是他在用的，我們當時問他另一個人是誰，
      乙○○就說是被告丁○○。羅欣詠則告訴我們她的手機是
      遺失的。.... 」；「當天我們有搜到乙○○的偽造證件
      ，且乙○○有承認犯罪，且有告訴我們共犯是何人，他說
      丁○○是本案共犯，乙○○帶我們去丁○○家，但丁○○
      不在家裡。.... 」；「0000000000有打回乙○○的家裡
      ，我們後來有查乙○○0000000000的電話通聯紀錄，打回
      去的電話是他的家人在使用。乙○○當時有承認00000000
      00是他在使用，後來我們在詢問乙○○案情的過程，我們
      有問他以前是否有去強盜鄭為勻，乙○○有承認他有強盜
      鄭為勻，且有陳述過程及情形，乙○○陳述完畢後，乙○○帶我們去丁○○家找丁○○。」等語（見本院另案第36
      99號一卷第266頁正反面，本院另案第3699號三卷第259頁
      正反面）。核與被害人被搶行動電話（序號000000000000
      000）於92年12月23日20時15分許被搶後之同日20時54分
      29秒及20時54分56秒被植入0000000000號行動電話SIM卡
      使用之通聯紀錄及0000000000號行動電話於當日本案搶案
      發生前多次與證人謝宗基所指案發時在（搶案）現場附近
      有通訊紀錄之0000000000號行動電話密集通話之遠傳電信
      通聯紀錄（見93年偵字第13625號卷第43至46頁），及乙○○於案發之初供承犯罪，承認0000000000 號行動電話
      確係其使用之警訊筆錄相符（見同上偵卷第17至22頁）。
      依證人謝宗基所證述及所調取案發當天有關0000000000
      號、0000000000號行動電話之通聯紀錄所載，0000000000
      號行動電話連同SIM卡係羅欣詠所遺失（見本院另案第369
      9號一卷第191、192頁證人羅欣詠筆錄），而該SIM卡於本
      案發生後約半小時許即被植入被害人被搶行動電話使用，
      顯見當日0000000000號行動電話使用人可能係本案共犯之
      一。又證人謝宗基循0000000000號SIM卡植入被害人被搶
      行動電話使用，進而發現案發前0000000000號行動電話有
      與0000000000號行動電話密切通聯之情形，該0000000000
      號行動電話於案發前至案發後之92年12月23日19時17分48
      秒至同日20時36分50秒，20時53分45秒撥入0000000000號
      電話，有三通，0000 000000於92年12月23 日20時5分3秒
      及23分31秒（案發係20時15分），播出兩通電話予
      0000000000，其基地台均在臺北市中山區○○○路102號
      及臺北市○○區○○路4段376號，均在本件搶案發生之臺
      北市○○○路○段附近。據以追查至該行動電話之使用人
      為被告乙○○，復經其坦承犯行而破獲本案。嗣雖經被告
      乙○○之弟即經軍事法院判刑確定之被告甲○○於乙○○
      所涉本案檢察官第一次開偵查庭時自行出面供稱係伊與丁○○共犯本案，伊係0000000000號行動電話之使用人，配
      合被告乙○○亦當庭翻供稱其係因弟甲○○服兵役中犯案
      恐受軍法審判而向警頂替犯罪。先不論0000000000號行動
      電話案發當日究屬何人持有使用，惟可確認者以被告甲○○於本院另案審理中堅稱被告丁○○係持0000000000號行
      動電話於案發前與其所持0000000000號密切聯繫且前述證
      人謝宗基證述透過該二支行動電話之破案過程以觀（見本
      院另案第3699號二卷第48、49頁），足認當天持用該二支
      行動電話（即0000000000、0000000000）之人即屬本案共
      犯無疑。
  ４、茲應審究者乃案發當日0000000000、0000000000號行動電
      話為何人持用，即可認定共為本件搶案之行為人。
    (1)0000000000號SIM卡植入被害人被搶行動電話使用，有上
      開通聯紀錄所載可憑，為一確定之事實。又本件軍事法院
      判刑確定之甲○○於93年12月29日軍事檢察官偵訊時坦承
      其於犯案後曾向丁○○取得所搶自被害人行動電話並植入
      00000000 00號之SIM卡使用或在另案原審供稱其00000000
      00號SIM卡借與被告等語（見北部地方軍事法院檢察署93
      年偵字第353號第84頁、另案原審卷第85頁）。此顯與證
      人謝宗基證述及遠傳電信之通聯紀錄所載係植入00000000
      00號SIM卡不符，自不可採。經證人即丁○○之前女友戊○○於96年7月24日本院另案詢其所有0000000000號行動
      電話於本件案發當天即92年12月23日與0000000000號行動
      電話有密集通話紀錄時證稱：「（0000000000號）這隻號
      碼我有印象，但我忘記是何人的。後稱：四年前（我17歲
      的時候）甲○○有打電話要追求我，常常打電話給我，但
      我感覺像是在開玩笑，我印象中0000000000號應該不是丁○○拿的，應該是甲○○拿的（如果我沒有記錯的話）。
      」「當時甲○○問我要不要跟他在一起，但他的態度是嘻
      嘻哈哈，所以我覺得他在開玩笑。」等語（見本院另案第
      3699號卷三第247頁至248頁）並有載有兩支行動電話於92
      年12月23日有10次，翌（24）日有2次通聯紀錄之遠傳電
      信函送通聯紀錄表可稽（見93年偵字第13625號第43至45
      頁）。又經提示甲○○曾於偵查中供述丁○○所使用之行
      動電話為000000 0000號之筆錄（見93年偵字13625號第66
      頁第7至9行），亦經證人戊○○證述該0000000000號行動
      電話確為丁○○所使用屬實，有筆錄可按（見本院另案第
      3699號三卷第248頁）。另查，證人丙○○於本院另案審
      理時證稱：伊是甲○○高職同學，行動電話0000000000手
      機SIM卡是甲○○帶伊申請等語（見本院另案第3699號卷
      三第100-101頁），而行動電話0000000000，於本件案發
      當日晚上10點18分到10點19分有打三通電話到0000000000
      號電話，亦有通聯記錄可稽。再查，於案發翌日（24日）
      11時09分許，被告乙○○前女友黃竹君所使用之行動電話
      0000000000號，有與0000000000號手機通話之紀錄，此種
      通話紀錄，難認為丁○○所使用，則系爭0000000000號行
      動電話於案發前後通聯記錄顯示，實與被告甲○○關係密
      切，足證0000000000號行動電話於本件案發之時係被告甲○○使用，洵堪認定。是被告甲○○於向檢察官投案時既
      已稱丁○○係使用0000000000號行動電話，卻又向檢察官
      稱其係使用其兄之0000000000號行動電話SIM卡植入被害
      人被搶之行動電話，顯非實在而屬諉責之詞。至於證人即
      於本件案發後，被害人被搶行動電話被植入0000000000
      號SIM卡，所打之92年12月23日20時54分29秒、56秒二通
      電話之0000000000號行動電話之使用人彭文祥證稱：「（
      該二通電話）忘了何人所打」，「92年12月23日左右我應
      該沒有與被告（丁○○）聯絡，因為我與丁○○不熟」，
      「0000000000號不是我朋友的電話號碼」等語（見本院另
      案第3699號三卷第24至25頁）。自難認丁○○有以000000
      0000號與彭文祥聯繫，亦不足為被告甲○○未使用000000
      0000號行動電話之有利認定。
    (2)被告乙○○因其所有之0000000000號行動電話有與曾以SI
      M卡植入被害人被搶行動電話之0000000000號行動電話密
      集通聯而被警查獲時已坦承其確使用0000000000號行動電
      話屬實，已見前述證人謝宗基證人筆錄及乙○○之警訊筆
      錄。況證人即乙○○之前女友黃竹君於本院另案審理時證
      稱：「我所使用0000000000號行動電話於92年12月23日（
      本件案發日）與0000000000號行動電話密集通話10次，該
      電話是乙○○的。」；「從認識乙○○到92年12月23日（
      本件案發日），包括分手前，乙○○都是用0000000000號
      （行動電話）與我聯繫」等語（見本院另案第3699號二卷
      第131頁、第200、201頁）。本院另案審理時質之被告乙○○並不否認本件案發當時與黃竹君交友中，且稱案發當
      天以00 00000000號電話與黃竹君打幾通忘了等語（見本
      院另案第3699號二卷第156、157頁）有和信電訊所製之通
      聯紀錄可稽（見93年偵字第13625號卷第47頁），足證
      0000000000號行動電話係乙○○所用無疑。且查，
      0000000000號行動電話是於92年12月25日即案發後始啟用
      ，有該行動電話啟用紀錄可憑（見本院另案第3699號卷三
      第216頁），是被告乙○○辯稱，其所使用行動電話為
      0000000000號，另支0000000000號行動電話係借與弟甲○○使用云云，均非實在。則被告甲○○於案發後多次主張
      0000000000號行動電話係借用自乙○○一節亦屬迴護被告
      乙○○之諉責之詞。
    (3)另查，被告乙○○於警獲案之初，因坦承犯行亦供出丁○○係共犯，經警局將被告乙○○與丁○○於93年7月26 日
      以函送檢察官偵辦結案。詎93年8月12日檢察官第一次偵
      訊傳訊被告乙○○訊問時，被告甲○○竟自行到案表示其
      係與丁○○共犯本案。且被告乙○○亦附和供稱該案是弟
      甲○○所犯。且稱做筆錄時我弟弟甲○○在東引當兵（服
      兵役），警訊時才說是我做的云云。惟查甲○○於當日檢
      察官庭訊時供稱其係93年5月18日入伍，現在在東引服役
      等語。（以上均見93年偵字13625號卷第66、67頁）。經
      核被告乙○○係93年5月11日被搜索，93年5月11日警訊時
      坦承犯罪時，其弟尚未入伍，有警訊筆錄可憑（見同上卷
      第14、17頁），足證被告乙○○所供不實。惟因被害人當
      時指認因另案通緝未到案之丁○○為共犯之一，致檢察官
      誤採乙○○、甲○○二人所為不實之供述而予乙○○不起
      訴處分（同上偵卷第96頁）。按0000000000號SIM卡植入
      被害人被搶行動電話，經警循通聯紀錄查獲使用
      0000000000號行動電話之被告乙○○涉案。則持用
      0000000000號行動電話者勢必無法脫免本罪之訴追，依照
      上開證據顯示，00 00000000號為被告甲○○所用，
      0000000000號為被告乙○○所用至明。
  ５、另查，被告甲○○於95年5月30日本院另案審理時供稱：
      伊當天下午5點以後5點半以前，騎機車載丁○○一起去三
      重市○○街吃永和豆漿，吃東完東西我們就在附近云云（
      本院另案第3699號卷一第227頁），惟查，依卷附0000000
      000號通聯紀錄顯示，於該日16時30分許至17時48分許，
      該手機通聯基地台之位置係在台北市萬華區○○○路36號
      10樓頂、台北市○○區○○街52號7樓；0000000000號於
      該日16時49分至17時32分左右，基地台位置是在台北市○○區○○路67號頂樓--西門町、台北市○○區○○街52號
      --萬國廣場；則被告甲○○所稱當天下午5點以後5點半以
      前，有與丁○○去三重市○○街吃永和豆漿一節，即不可
      採。
  ６、再查，0000000000、0000000000號於案發當日17時32 許
      二者有通話紀錄，當時0000000000號手機基地台位置是台
      北市萬華區○○○路36號10樓頂，0000000000號基地台位
      置在台北市○○區○○街52號--萬國廣場，二者位置相近
      ；而後0000000000號手機於17時58分起至19時17分間之基
      地台位置陸續為：台北縣三重市○○里○○路○段7-9號12
      樓頂、台北縣三重市○○路○段30巷8弄13號5樓、台北縣
      三重市○○街136號、台北縣蘆洲市○○路10號12樓頂、
      台北縣蘆洲市○○路206號6樓頂、台北縣蘆洲市○○路52
      號3樓頂、台北縣蘆洲市○○路597號17樓頂、台北縣五股
      鄉○○路○段515號9樓頂樓、台北縣三重市○○街506號3
      樓；而0000000000號手機於17時58分起至19時17分間之基
      地台位置陸續為：台北縣三重市○○路○段80號12樓頂、
      台北縣蘆洲市○○路577巷4號16樓頂、台北縣五股鄉○○
      路○段515號9樓、台北縣三重市○○街709號、台北縣三重
      市○○路○段147號8樓，二者行經路徑竟大致相同，依上
      開二支電話於案發當日之通聯記錄所示之基地台位置，顯
      示被告二人係共同犯案，被告辯護人為被告辯稱二人無犯
      意聯絡及行為分擔，自不可採。
  ７、復查，被告乙○○曾於93年9月間誣指丁○○於92年5月1
      日售與一支贓物行動電話，案經檢察官查明當時丁○○係
      在監服刑，根本不可能犯竊盜案而為不起訴處分，有不起
      訴處分書可按以觀，（見本院另案第3699號二卷第140頁
      ）。本件強盜案顯係乙○○、甲○○兄弟所為，而嫁禍諉
      責於丁○○足堪認定。
  ８、按強盜罪之強暴、脅迫，以所施用威嚇之程度，客觀上足
      以壓抑被害人之意思，至使不能抗拒為已足。至施用之威
      嚇手段，客觀上是否足以壓抑被害人之意思自由，應依一
      般人在同一情況下，其意思自由是否因此受壓制為斷，不
      以被害人之主觀意思為準，此有最高法院87年台上字第37
      05號判決意旨參照。查本件被害人於92年12月23日20時15
      分許，在上揭時地，遭人勒住脖子，強拉到一樓門口，加
      害人有二人，其中一人有出言脅迫及持刀行為，一人下手
      取走財物等情，業據被害人於另案原審指述在卷（見94年
      度訴字第847號卷第77頁），是被告等一人先以手勒住被
      害人脖子由地下室1樓強拉至1樓門口，復又以言詞恫赫脅
      迫被害人，並現出預藏於身上客觀上足以對他人之生命身
      體構成安全威脅之兇器刀子1把，客觀上已足壓抑被害人
      意思，該等行為已足使人達不能抗拒之程度，又被告二人
      到達現場，先由一人為前開強暴脅迫之行為，復由另一人
      取走被害人財物後朋分花用，亦據被害人證述在卷，足認
      被告二人對於不法所取得財物有共同犯意聯絡及行為分擔
      ，應就全部結果負其責任，被告辯護人為被告辯稱本案構
      成強制罪及竊盜罪云云，亦不可採。
（二）關於被告乙○○、甲○○共同偽證部分：
  １、查本院另案審理時於被告二人以證人身分作證時，均已依
      第181條之規定，告知被告二人得拒絕證言，被告二人均
      願意以證人身分作證並具結，有本院另案審判筆錄可稽，
      即得依刑法第168條偽證之罪責相繩。
  ２、次按刑法第168條偽證罪係以證人、鑑定人、通譯於執行
      審判職務之公署審判時或於檢察官偵查時，於案情有重要
      關係事項，供前或供後具結，而為虛偽之陳述為構成要件
      ；所謂於案情有重要關係之事項，係指該事項之有無，足
      以影響於裁判之結果，有使裁判陷於錯誤之危險者而言（
      最高法院96年度臺上字第7239號判決參照）。本件強盜案
      顯係被告乙○○、甲○○兄弟所為，而嫁禍諉責於丁○○
      ，已如前述，被告二人均明知丁○○於案發當日並未與甲○○至戰略高手店，亦無參與強盜鄭為勻之財物，且丁○○亦未交付1千1百元予甲○○，丁○○當日亦無向甲○○
      借用行動電話，0000000000號行動電話亦非丁○○所持用
      ，及0000000000號行動電話係乙○○使用等事實，被告乙○○仍在該案於95年7月11日、95年9月12日，被告甲○○
      於95年5月30日、95年7月11日、96年7月3日審理時，接續
      對上開於丁○○涉嫌強盜案件有重要關係之事項，於供前
      具結後，為如附表所述不實之證述，有使裁判陷於錯誤之
      危險，自足以影響該案裁判結果，而屬該案案情有重要關
      係之事項。被告2人偽證之事實，亦堪認定。
  ３、復查，本院另案第3699號95年7月11日審判筆錄記載之日
      期為95年6月20日，惟經與該次審理期日報到單，及證人
      所簽結文之日期比對，該日期應為95年7月11日始為正確
      ，附此敘明。
（三）綜上說明，本件事證明確，被告2人犯行應堪認定。
三、新舊法比較：
（一）被告乙○○為強盜犯行之時間為92年12月23日，被告乙○○行為後，刑法於94年2月2日修正公佈，於95年7月1日施
      行。按行為後法律有變更者，適用行為時之法律，但行為
      後之法律有利於行為人者，適用最有利於行為人之法律，
      現行刑法第2條第1項訂有明文。茲就本案有關之新舊法比
      較部分，臚列如下：
  １、共犯之比較適用：
      刑法第28條共同正犯之範圍，已修正限縮於共同實行犯罪
      行為者始成立共同正犯，排除陰謀犯、預備犯共同正犯，
      自屬行為後法律有變更，而非僅屬文字修正，應有新舊法
      比較適用問題。因被告二人為共同實行犯罪，新法對被告
      並無較有利。
  ２、定執行刑之比較適用：
      刑法第51條第 5款關於「宣告多數有期徒刑者，於各刑中
      之最長期以上，各刑合併之刑期以下，定其刑期。但不得
      逾20年」之規定，既經修正為「宣告多數有期徒刑者，於
      各刑中之最長期以上，各刑合併之刑期以下，定其刑期。
      但不得逾30年」，自應為新舊法之比較，以修正前刑法較
      有利於被告依刑法第2條第1項前段之規定，仍應依修正前
      刑法，定其應執行之刑。
  ３、綜合上述各條文修正前、後之比較，依刑法第2條第1項前
      段、後段規定之「從舊、從輕」原則，自應適用被告行為
      時之法律，即修正前刑法之相關規定，予以論處。
（二）被告乙○○犯偽證罪之最後時間在95年9月12日、被告甲○○犯偽證罪之最後時間為96年7月3日，均在刑法95年7
      月1日修正施行以後，應適用修正後新法，無新舊法比較
      適用之問題。
四、查被告所持犯罪之物係刀子，雖未扣案，惟刀子客觀上自足
    以對他人生命、身體之安全構成威脅，而具有危險性，屬刑
    法第321條第1項第3款所稱凶器之一種，核被告乙○○與其
    弟甲○○持刀強取被害人財物部分，係犯刑法第328條第1項
    、第330條第1項加重強盜罪。又被告二人偽證行為，係另犯
    刑法第168條之偽證罪。被告2人間，就強盜罪及偽證罪犯行
    ，均有犯意聯絡及行為分擔，均為為共同正犯。被告乙○○
    所犯上開二罪，犯意個別，構成要件不同，應分論併罰。按
    偽證罪所保護之法益，為國家之審判權及偵查權，就同一訴
    訟案件，如陳述之內容、具結之次數，雖為複數，仍成立單
    純一罪，是被告二人陸續為虛偽證述，仍為單純一罪。另被
    告乙○○95年7月11日之虛偽供述，業經原審檢察官以補充
    理由書敘明（見原審卷第38頁），應認已經起訴，至被告乙○○95年9月12日及甲○○95年7月11日之偽證犯行，雖未據
    檢察官於起訴書及補充理由書敘及，惟與前開起訴且構成有
    罪部分具有單純一罪裁判一罪之關係，本院自得併予審理。
五、原審未通盤審酌被告二人之供述、查獲經過、通聯記錄等相
    關證據，僅以被害人指述不一即遽為被告無罪之諭知，顯有
    未洽。公訴人上訴據此指摘，為有理由，應由本院撤銷改判
    。爰審酌被告乙○○不思以正當方式取得財物，與其弟共同
    持刀對他人強取財物，破壞社會治安，被告乙○○於第一次
    警詢訊問時尚能坦承犯行，惟嗣後又翻供串證，被害人損害
    之程度尚非重大；又被告2人為獲得訴訟有利之認定，於作
    證時就案情重要事項為虛偽之證言，對國家司法偵審之正確
    性產生危害，妨害國家司法之公正性，所生危害非輕，且被
    告乙○○是本案嫁禍予丁○○之始作俑者及其等智識程度、
    品行、犯後態度等一切情狀，量處被告乙○○加重強盜罪部
    分有期徒刑7年2月，量處被告乙○○偽證罪部分有期徒刑10
    月、被告甲○○有期徒刑8月。末查，被告乙○○最後犯罪
    時間為95年9月12日，在96年4月24日以前，合於中華民國96
    年罪犯減刑條例之規定，應依該條例第2條第1項第3款之規
    定，減其宣告刑二分之一為有期徒刑5月。至被告甲○○最
    後一次偽證之時間為96年7月3日，在96年4月24日以後，不
    符合減刑條例之適用，爰不予減刑。末查，本案被告2人持
    兇器刀子犯案，雖未扣案，為屬動產應屬被告二人所有，且
    係供犯罪所用之物，並無證據證明業已滅失而不復存在，爰
    刑法第38條第1項第2款之規定宣告沒收。
六、不另為無罪諭知部分：
（一）公訴意旨另以被告乙○○於96年7月3日，有虛偽陳述，構
      成偽證罪嫌。
（二）被告辯護人為被告乙○○辯稱：被告所稱：「也許甲○○
      犯罪的時候，剛好是拿我的手機去使用。」是不確定之語
      句，不構成偽證罪等語。
（三）按刑法第168條之偽證罪，以於案情有重要關係之事項，
      故意為虛偽之陳述為構成要件。此之所謂「故意」，係指
      證人對於所知實情，故作虛偽之陳述而言，不包括證人根
      據自己之意見所作之判斷在內，最高法院87年度台上字第
      3213號裁判要旨參照，經查，本院另案96年7月3日審理時
      ，被告乙○○回答之內容：「審判長問：為何你以前均稱
      你的電話0000000000是給甲○○使用？證人乙○○答：
      也許甲○○犯罪的時候，剛好是拿我的手機去使用。」等
      語，確係使用不確定之語氣，尚難認係故作虛偽之陳述，
      則與偽證罪之構成要件尚有未合，為此部分檢察官認與被
      告乙○○構成偽證有罪部分有裁判上一罪之關係，爰不另
      為無罪之諭知。
據上論斷，應依刑事訴訟法第369條第1項前段、第364條、第299
條第1項前段，刑法第2條第1項前段、第168條，修正前刑法第28
條、第328條第1項、第330條第1項、第51條條第5款、第38條第1
項第2款，中華民國96年罪犯減刑條例第2條第1項第3款、第7條
，判決如主文。
本案經檢察官林炳雄到庭執行職務。
中    華    民    國    99    年    4     月    8    日
                  刑事第六庭審判長法  官  林明俊
                                  法  官  何信慶
                                  法  官  吳淑惠
以上正本證明與原本無異。
如不服本判決，應於收受送達後10日內向本院提出上訴書狀，其
未敘述上訴之理由者並得於提起上訴後10日內向本院補提理由書
（均須按他造當事人之人數附繕本）「切勿逕送上級法院」。
                                  書記官  陳雅加
中    華    民    國    99    年    4     月    14    日
附錄：本案論罪科刑法條全文
中華民國刑法第328條第1項
（普通強盜罪）
意圖為自己或第三人不法之所有，以強暴、脅迫、藥劑、催眠術
或他法，至使不能抗拒，而取他人之物或使其交付者，為強盜罪
，處 5 年以上有期徒刑。
中華民國刑法第330條第1項
（加重強盜罪）
犯強盜罪而有第 321 條第 1 項各款情形之一者，處 7 年以上
有期徒刑。
中華民國刑法第168條
（偽證罪）
於執行審判職務之公署審判時或於檢察官偵查時，證人、鑑定人
、通譯於案情有重要關係之事項，供前或供後具結，而為虛偽陳
述者，處 7 年以下有期徒刑。
附表：
（一）證人乙○○部分
１、95年7月11日
┌──────────────────────────┐
│審判長問                                            │
│  既然你沒有參與作案為何你說丁○○給你壹仟二百元，  │
│  給你手機？                                        │
│證人乙○○答                                        │
│  我是與我弟弟私下聊天才知道的。                    │
│  ....                                              │
│辯護人問                                            │
│  你在92年12月23日你弟弟案發後，你弟弟就馬上告訴犯罪│
│  經過及行動電話號碼？                              │
│證人答                                              │
│  當天晚上回來以後才告訴我的，沒有馬上告訴我。      │
│辯護人問                                            │
│  93年5月13日警訊時為何還能清楚記憶犯罪經過及電話號 │
│  碼？                                              │
│證人答                                              │
│  因為情形嚴重所以我記得。                          │
│  ....                                              │
│檢察官問                                            │
│  既然你說丁○○有前科你才這樣說，那你剛剛向法官說  │
│  本件強盜案是你弟弟與丁○○所為是否實在？          │
│證人答                                              │
│  是。                                              │
├──────────────────────────┘
２、95年9月12日
┌──────────────────────────┐
│ 審判長問                                           │
│  92年12月23日那時你用那隻手機電話，門號為何？      │
│ 證人乙○○答                                       │
│  0000000000。                                      │
│  ....                                              │
│ 審判長問                                           │
│  93年5 月11日警察局調查時，你承認你當時是使用      │
│  0000000000，為何你當時這樣說？                    │
│ 證人乙○○答                                       │
│  那時候我是為了替我弟弟頂罪我才這樣說，但事實上    │
│  0000000000這隻電話不是我在用，是我弟弟在用 。     │
│  ....                                              │
│ 審判長問                                           │
│  你曾經於警詢中說『你當時都是用0000000000與丁○○的│
│  0000000000的電話再聯絡』，0000000000為何你認為是廖│
│  轅在使用？                                        │
│ 證人乙○○答                                       │
│  因為我弟弟回家後有跟我說。丁○○在使用什麼門號我們│
│  都知道。                                          │
│  ....                                              │
│ 審判長問                                           │
│  你說丁○○有帶刀？                                │
│ 證人乙○○答                                       │
│  是我有說過，這是我弟弟回家後跟我說的。            │
│ 審判長問                                           │
│  甲○○93年12月29日於軍事檢察官訊問時說：「我沒有帶│
│  刀，至於丁○○是否有帶刀他不清楚」，為何你弟弟不清│
│  楚丁○○是否有帶刀，但你為何知道丁○○有帶刀？    │
│ 證人乙○○答                                       │
│  是我弟弟回家跟我說的。                            │
│                                                    │
│                                                    │
│                                                    │
└──────────────────────────┘
（二）證人甲○○部分：
１、95年5月30日
┌──────────────────────────┐
│ ....                                               │
│ 審判長問                                           │
│  請詳述本案經過？                                  │
│ 證人答                                             │
│  我是當天下午5點以後5點半以前，我騎機車載與被告廖仲│
│  轅一起去三重市○○街吃永和豆漿，吃東完東西我們就在│
│  附近逛逛，約6點左右丁○○有接到電話說他弟被打，我 │
│  用機車載他過去忠孝東路去戰略高手那裡，到那裡的時間│
│  約是7點多左右。我們去戰略高手。                   │
│ 審判長問                                           │
│  鄭為勻說他是在8點15分被你們搶對於鄭為勻所言有何意 │
│  見？（提示筆錄並告以要旨）                        │
│ 證人答                                             │
│  我記得好像是七點多到，我們有在戰略高手裡面繞三分  │
│  鐘左右就找到鄭為勻。我就將鄭為勻拉到門口，我問他  │
│  有沒有打丁○○的弟，鄭為勻答沒有。我就繼續問他，  │
│  他還是答沒有。約五分鐘後，丁○○上來二樓跟我說我  │
│  們認錯人了，我叫鄭為勻下去，我與丁○○就離開戰略  │
│  高手，我先載丁○○回家他家三重市○○街，丁○○他  │
│  家在富華街與五華街交叉口，巷口就是永和豆漿店。    │
│ 審判長問                                           │
│  丁○○交給你何東西？                              │
│ 證人答                                             │
│  壹仟壹佰元。                                      │
│ 審判長問                                           │
│  丁○○為何給你錢？                                │
│ 證人答                                             │
│  他借我的。我們原來沒有要搶別人的意思，鄭為勻是後  │
│  來回來發現他東西不見他才去報案的。                │
│  ....                                              │
│ 審判長問                                           │
│  對於被告說沒有跟你一起去犯案有何意見？            │
│ 證人答                                             │
│  丁○○確實有跟我一起去。                          │
│ 審判長問                                           │
│  那天與丁○○一起去有帶手機？                      │
│ 證人答                                             │
│  有。                                              │
│ 審判長問                                           │
│  手機號碼？                                        │
│ 證人答                                             │
│  0000000000。                                      │
│ 審判長問                                           │
│  你從23日下五點多到戰略高手期間你們二人是否有分開？│
│ 證人答                                             │
│  沒有分開，我們二人都在一起。                      │
│ 審判長問                                           │
│  你在戰略高手騎機車離開後有向丁○○拿手機打電話？  │
│ 證人答                                             │
│  是丁○○跟我借，不是我跟他借。                    │
│ ....                                               │
│ 審判長問                                           │
│  那時候的卡片幾號？                                │
│ 證人答                                             │
│  0000000000。                                      │
│ 審判長問                                           │
│  你有打給你哥哥？                                  │
│ 證人答                                             │
│  是，我用0000000000打給我哥哥。                    │
│ ....                                               │
│ 審判長問                                           │
│  對於案發當天23號5點32分有一通電話從0000000000打到 │
│  0000000000，何人打給你，對於此通聯紀錄有          │
│  何意見？（提示並告以要旨）                        │
│ 證人答                                             │
│  丁○○打給我的。                                  │
│ 審判長問                                           │
│  剛剛你不是說丁○○在你身邊為何還要打給你？        │
│ 證人答                                             │
│  我不清楚那時候是否已經載到丁○○，我確定00000000  │
│  41是丁○○在使用的是他打給我的。                  │
│ 審判長問                                           │
│  你說五點半之前你就與丁○○在一起為何三十二分還要  │
│  打電話給丁○○？                                  │
│ 證人答                                             │
│  時間只是大約而已，所以我才這樣說。                │
│ 審判長問                                           │
│  請在確認你與丁○○喝完豆漿到去戰略高手是否有分開  │
│  過？                                              │
│ 證人答                                             │
│  沒有。                                            │
│ 審判長問                                           │
│  十九點十七分四十八秒你的0000000000有打給00000000  │
│  41，當時丁○○應該在你身旁，為何還有打給00000000  │
│  41電話？                                          │
│ 證人答                                             │
│  號碼是丁○○的，十九點十七分四十八秒我與丁○○在  │
│  一起所以不可能打給他，但打給誰我忘了。            │
│  ....                                              │
│ 檢察官問                                           │
│  你有問被告（按即丁○○）手機何來？                │
│ 證人答                                             │
│  有，被告跟我說是被害人的。                        │
│ 檢察官問                                           │
│  你如何知道被告的手機號碼是使用0000000000？        │
│ 證人答                                             │
│  因為我與被告是朋友他都用這個號碼，他還有另外壹個  │
│  號碼是0000000000。                                │
│ ....                                               │
│ 審判長問                                           │
│  九三年八月十二日上午在檢察官偵訊時，檢察官問你「你│
│  如何跟被告聯絡，你說我都是打0000000000與被告聯絡」│
│  ，當時你為何這樣說？                              │
│ 證人答                                             │
│  因為0000000000是被告之前用的。                    │
│                                                    │
└──────────────────────────┘
２、95年7月11日
┌──────────────────────────┐
│ 審判長問                                           │
│  九三年八月十二日檢察官訊問時，你說丁○○是我的鄰  │
│  居我都是打他家的電話，他的手機是0000000000，你是  │
│  否有說過這些話？（提示並告以要旨）                │
│ 證人答                                             │
│  有。                                              │
│ 審判長問                                           │
│  偵查中你這樣說，為何本院審理中你要說丁○○使用0930│
│  446641？                                          │
│ 證人答                                             │
│  因為丁○○有二支電話。                            │
│ 審判長問                                           │
│  當時檢察官問你的時候為何你沒有說出0000000000這隻  │
│  電話？                                            │
│ 證人答                                             │
│  0000000000是比較之前用的所以我才這樣說的，0000000 │
│  930是比較後面用的。                               │
│  ....                                              │
│ 審判長問                                           │
│  作案得手騎機車回到家花了多少時間？                │
│ 證人答                                             │
│  不清楚，作案得手後我們就直接回家。我先用我媽媽的  │
│  機車載丁○○回家，花多少時間忘了，走市○○道SOGO  │
│  那裡。我忘記如何走了，我們是從台北橋去的，回去也  │
│  是從台北橋那裡回去。                              │
│  ....                                              │
│ 審判長問                                           │
│  當時你哥哥手機幾號？                              │
│ 證人答                                             │
│  0000000000。                                      │
└──────────────────────────┘
３、96年7月3日
┌──────────────────────────┐
│ 審判長問                                           │
│  0000000000直到92年12月23日都是乙○○在使用，這部分│
│  經黃竹君證明，對於這部分有何意見？（提示黃竹君筆錄│
│  ）                                                │
│ 證人答                                             │
│  0000000000電話是我在使用的，但何時開使用我忘了，  │
│  但直到案發時都是我在使用。本來是乙○○在使用，但  │
│  他後來給我用。                                    │
└──────────────────────────

司法院資訊處製作；財團法人民間司法改革基金會備份。
